臺灣彰化地方法院刑事判決　　　　　　　　　　　　　九十年度易字第一四一號
　　公　訴　人　臺灣彰化地方法院檢察署檢察官
　　被　　　告　甲○○
　　選任辯護人　莊崇意律師
右列被告因侵占案件，經檢察官提起公訴（八十九年度偵字第六六九七號），本院判
決如左：
    主  文
甲○○無罪。
    理  由
一、公訴意旨略以：被告甲○○於民國八十九年二月間，與乙○○合夥開設得祐金屬
    股份有限公司（下稱得祐公司），約定由乙○○出資並任董事長，被告甲○○則
    提供廠房供得祐公司使用，並負責處理公司籌組相關事宜，係為他人處理業務之
    人，明知郭承勇交付用以支付得祐公司之電腦費用、水電費、房屋修繕費、鐵工
    費用，不得私自挪用，竟基於意圖為自己不法所有之概括犯意，先於八十九年二
    、三月間，收受乙○○交付之現金六十萬元，被告竟僅將其中二十五萬五千五百
    二十五元實際用以支付上開費用，其餘款項則以變易持有為所有之意思予以侵占
    入己。後於同年三月二十一日，乙○○委託被告為得祐公司購買三部電腦，並將
    十萬元匯入其女莊美惠為戶名，局號一二二一０二之九，帳號０一二一八八之一
    郵局帳號，被告於同日領取該款後，向莊美惠問及是否有熟識之朋友在經營電腦
    公司，經莊美惠介紹後，被告竟僅向任職於捷聯電腦資訊公司之余泰澤訂購一部
    電腦，且表示該筆款項應由乙○○支付，將上開十萬元以變易持有為所有之意思
    侵占入己。嗣因被告無法提出總數共六十萬元之相關單據，始為莊崇勇察覺上情
    。經告訴人乙○○訴請偵辦後，因認被告涉有刑法第三百三十六條第二項之業務
    侵占罪嫌。
二、按犯罪事實應依證據認定之，無證據不得推定其犯罪事實，又不能證明被告犯罪
    者，應諭知無罪之判決，刑事訴訟法第一百五十四條、第三百零一條第一項分別
    定有明文。次按認定不利於被告之事實，須依積極證據，苟積極證據不足為不利
    於被告事實之認定時，即應為有利於被告之認定，更不必有何有利之證據，而認
    定犯罪事實所憑之證據，雖不以直接證據為限，間接證據亦包括在內，然無論直
    接或間接證據，其為訴訟上之證明，須於通常一般之人均不致有所懷疑，而得確
    信其為真實之程度者，始得據為有罪之認定，倘其證明尚未達到此一程度，而有
    合理之懷疑存在時，事實審法院復已就其心證上理由予以闡述，敘明其如何無從
    為有罪之確信，因而為無罪之判決，尚不得任意指為違法，且告訴人之告訴，係
    以使被告受刑事訴追為目的，是其陳述是否與事實相符，仍應調查其他證據以資
    審認，最高法院著有三十年上字第八一六號、七十六年台上字第四九八六、五十
    二年台上字第一三○○號判例可資參照。
三、本件公訴人認被告甲○○涉有業務侵占罪嫌，無非以被告收受告訴人交付之六十
    萬元，卻無法提出完整之支出證明，且據告訴人於偵查中指稱，匯入莊美惠帳戶
    之十萬元，係為購買電腦三部，然被告僅購買一部電腦，且未將購買電腦之款項
    交付余泰澤，竟記載於支出紀錄表，為不實之記載，顯有將所持有用以購買電腦
    之款項侵占入己之事實為其主要論據。經訊之被告甲○○，固坦承於右開時間，
    ，與告訴人乙○○合夥開設得祐公司，並約定由乙○○出資並任董事長，被告則
    提供廠房供得祐公司使用，並負責處理公司籌組相關事宜，且曾收受告訴人交付
    之六十萬元及匯入其女兒莊美惠帳戶之十萬元等情不諱，惟堅詞否認涉有業務侵
    占犯行，辯稱：所收受之七十萬元，均使用於合資公司之廠房維修費，且全部有
    收據，收據卻被告訴人撕掉，另被告有向余泰澤購買一部電腦，然告訴人未曾交
    付購買電腦之款項，告訴人匯入莊美惠十萬元款項係為支付得祐公司修繕費用，
    被告已用於支付鐵工費用，告訴人交付之金額不足支付所有費用等語。經查：告
    訴人與被告合作籌組得祐公司後，告訴人曾陸續交付六十萬元，用以支付得祐公
    司水電費用、修繕費用及鐵工費用，另曾匯入被告之女莊美惠郵局帳戶十萬元等
    情，為雙方不爭之事實，且有告訴人所提之轉帳傳票三紙可稽，雖被告事後僅提
    出總額為二十五萬零二百零四元之現金支出傳票或收據，其餘部分則欠缺相關之
    單據，然被告縱然無法提出完整之支出證明，惟在無關事證證明之下，顯難遽以
    臆測被告已將該欠缺完整支出證明之款項，變易持有為所有之意思予以侵占入己
    ；再者，被告就其籌組得祐公司期間之開銷，曾提出一份支出明細紀錄表，依該
    紀錄表所載，總支出為七十五萬三千七百四十四元，而據曾受被告僱用擔任得祐
    公司會計之證人丙○○於本院調查時證稱：上揭支出明細紀錄表為其所製作，憑
    收據及發票記帳，若沒有收據之金額，是由被告告訴伊支付多少就記多少，帳目
    中所有支出，是被告要伊記載，有的是告訴人派來的人所支出，帳目中之收據已
    交給告訴人，部分收據有的已被告訴人撕毀，帳冊登記項目有的有收據，有的沒
    有收據，但沒有收據部分，伊有看到物品送到公司等語（分見本院九十年十一月
    二十日、九十一年十月三十一日訊問筆錄），是告訴人實際所收受之支出收據，
    是否僅如其告訴狀中所附之總額，顯非無疑；再前揭支出明細其中四月八日所載
    「支出電腦一組三萬三千元」，據捷聯電腦資訊公司之員工即證人余泰澤於偵查
    中所述，被告並未實際支付，然查該支出明細中另筆切割機十萬元之支出，確係
    被告於八十九年初時以十萬元之價格向證人丁○○所購買，業據證人丁○○結證
    在卷（見本院九十一年十二月三日審判筆錄），並有收據乙紙（影本）為證，是
    被告所提之支出明細紀錄表，縱非詳實，亦難全予否定，亦不得以其中部分為小
    額支出，即認該支出明細為虛偽不實，並進而推測被告有侵占之情。另告訴人所
    指匯入被告之女莊美惠帳之十萬元，係為購買三部電腦乙事，除為被告所否認外
    ，被告之女莊美惠於偵查中亦陳稱不知該十萬元之用途，而證人余泰澤於偵查中
    亦僅證稱莊美惠並未向其訂購三部電腦，莊美惠稱其父親要與他人開公司，要一
    部電腦，伊至得祐公司安裝電腦後約一個多月，要向告訴人收錢時，始經由告訴
    人告知有十萬元匯入莊美惠帳戶要購買三部電腦等語（見偵查卷八十九年十一月
    六日訊問筆錄），是除告訴人之片面指訴外，別無其他事證以實其說，況被告所
    購買之電腦，如證人余泰澤所言，已安裝在得祐公司，被告亦無侵占之情。從而
    ，本件除告訴人之指訴外，別無其他積極證據足為不利於被告事實之認定，復查
    無其他證據足認被告涉有公訴人所指犯行，本件不能證明被告犯罪，揆諸前揭規
    定及意旨，自應諭知被告無罪之判決。
據上論斷，應依刑事訴訟法第三百零一條第一項，判決如主文。
本案經檢察官林依成到庭執行職務。
中      華      民      國      九十一      年    十二    月    十七    日
                                臺灣彰化地方法院刑事第二庭
                                    法      官  王義閔
右正本證明與原本無異。
如不服本判決，應於判決送達後十日內，向本院提出上訴狀( 須附繕本 )。
告訴人或被害人對於判決如有不服具備理由請求檢察官上訴者，其上訴期間之計算係
以檢察官收受判決正本之日期為準。
                          法院書記官  詹國立
中      華      民      國      九十一      年    十二    月    十九    日
